【裁判字號】    97,訴,5718
【裁判日期】    971205
【裁判案由】    確認債權存在
【裁判全文】
臺灣臺北地方法院民事判決              97年度訴字第5718號
原      告  今一萬寧窗股份有限公司
法定代理人  丙○○○
訴訟代理人  曾國龍律師
被      告  乙○○
被      告  新光三越百貨股份有限公司
上  一  人
法定代理人  甲○○
訴訟代理人  陳信宏律師
上列當事人間確認債權存在事件，本院於97年11月20日言詞辯論
終結，判決如下：
    主  文
確認中國力霸股份有限公司對被告乙○○有新台幣佰萬元之債
權存在。
原告其餘之訴駁回。
訴訟費用由被告乙○○負擔十分之九，餘由原告負擔。
    事實及理由
一、原告起訴主張：
  (一)被告乙○○部分：原告對訴外人中國力霸股份有限公司（下
    稱力霸公司）有本院96年度票字第74173號本票裁定所示之
    債權新台幣（下同）3,327,154元。嗣原告以該裁定為執行
    名義，向本院聲請執行力霸公司對被告乙○○之金錢債權，
    並經本院執行處於民國97年4月30日核發執行命令。力霸公
    司為避免其財產遭債權人執行，委託被告乙○○以戶名乙○
    ○、帳號000000000000之國泰世華銀行忠孝分行之帳戶（下
    稱系爭帳戶）代力霸公司收、付往來客戶之應付、應收款項
    ，故該帳戶實係力霸公司所有，而被告乙○○並受力霸公司
    指示，負有為力霸公司提、存款項之義務，是力霸公司對被
    告乙○○容有金錢債權存在。惟被告乙○○否認力霸公司對
    其有金權債權存在，而對上開執行命令聲明異議。原告對於
    被告乙○○之聲明異議認為不實，爰依強制執行法第120條
    第2項規定具狀起訴，請求確認被告與第三人力霸公司間有
    債權存在。
  (二)被告新光三越百貨股份有限公司（下稱新光三越）部分：原
    告對力霸公司有前述96年度票字第74173號本票裁定執行名
    義之債權存在，日前力霸公司標售其百貨企業部門（即衣蝶
    百貨），並由被告新光三越以705,000,000元得標，該標售
    案成立後，相關衣蝶百貨之權利義務，由被告新光三越繼受
    ，力霸公司因該標售案，得對被告新光三越請求705,000,00
    0元之價金及其他債權存在。惟被告新光三越以可供執行金
    額僅有286,630,000元等語對上開扣押命令聲明異議，原告
    對於被告新光三越百貨有限公司之聲明異議認為不實，爰依
    強制執行法第120條第2項規定具狀起訴，請求確認力霸公司
    對新光三越百貨股份有限公司，於超過286,630,000元部分
    ，尚有債權存在。
  (三)聲明：
    1.確認第三人力霸公司對被告乙○○有3百萬元之債權存在
      。
    2.確認第三人力霸公司對被告新光三越，於超過286,630,00
      0元部分，尚有327,104元之債權存在。
    3.原告願供擔保，請准宣告假執行。
二、被告乙○○則抗辯：
  (一)被告於國泰世華銀行忠孝分行開設之帳號000-00-000000-0
    帳戶，係力霸公司為維持營運之必要，經國泰世華銀行忠孝
    分行同意，將該公司之金錢財產信託移轉予被告，由受託人
    即被告為管理、運用處分金錢財產，而於96年6月21日開設
    之信託專戶，該專戶並由安候國際財務顧問股份有限公司（
    下稱安候公司）執行監控，匯支出之款項需經安候公司確任
    屬營運必要支出，並經其核章後始能支付。信託期間為1年
    即自96年6月21日至97年6月20日止，故被告與力霸公司之信
    託關係業已屆期而終止。而原告之96年4月30日執行命令效
    力並不及於信託契約終止後力霸公司對被告之信託財產返還
    請求權，原告之主張自無理由。
  (二)被告於97年5月12日收受本院97年度執天字第34643號執行命
    令時，上開信託關係尚未終止，本於信託關係，被告受讓取
    得之財產已非屬力霸公司所有，力霸公司依法並無得對被告
    請求返還信託財產之債權存在，因此被告對上開執行命令自
    得聲明異議。
  (三)並聲明：原告之訴駁回。
三、被告新光三越則抗辯以：
  (一)被告並未概括承受力霸公司關於衣蝶百貨之所有權利義務：
    按力霸公司係依公司法第185條第1項第2款之規定，辦理衣
    蝶百貨營業讓與事宜，被告並未概括承受相關衣蝶百貨之所
    有權利義務。
  (二)力霸標售案對於被告之金錢債權餘額為286,630,000元：
    1.被告係以未含營業稅之705, 000,000元標得衣蝶百貨營業
      讓與公開標售案，加計5%營業稅後總金額為740,250,000
      元；由於營業讓與牽涉轉讓點交程序、遭查封之衣蝶商標
      可否轉讓、公平交易委員會是否同意結合申請等因素，雙
      方乃約定不採用一次繳清價款方式，而由被告於97年4月
      29日簽約時先交付發票日為同年4月28日、含稅總金額為
      420,000,000元之支票三張，做為部份價款之支付。
    2.又因依法須繳納尾款（未稅時為305,000,000元）所應負
      擔之營業稅15,250,000元，被告乃於同年5月26 日交付該
      日同額本票一張，專供力霸公司用以支付上述應繳之營業
      稅款。
    3.其餘尾款305,000,000元，於扣除衣蝶商標權查封未能移
      轉部份之價金18,370,000元後，即為被告前所陳報之金額
      286,630,000元整（計算式：305,000,00 0－18,370,000
      ＝286,630,000）。
    4.被告已依執行命令通知支付前揭金額，本案已無任何清償
      之責。被告已於97年6月23日分別依法務部行政執行署宜
      蘭行政執行處通知稅捐執行優先規定，而支付宜蘭縣政府
      地方稅務局5,371,339元，並具狀向鈞院民事執行處陳報
      支付最終餘額281,258,661元，是故被告就衣蝶百貨營業
      讓與乙案已無負擔任何債務。
  (三)聲明：原告之訴及假執行之聲請均駁回。
四、兩造不爭執事項：
  (一)原告對訴外人力霸公司有3,327,154元之本票債權存在，本
    票部分並經原告聲請准許強制執行，本院以96年度票字第
    74173號民事裁定准許之，該裁定並已確定 。
  (二)本院執行處於97年4月30日核發97年度執天字第34643號扣押
    令給被告二人，禁止債務人力霸公司收取對被告之債權或為
    其他處分，被告亦不得對債務人清償。
五、得心證之理由：
  (一)原告對被告乙○○起訴部分：
    1.按確認法律關係之訴，非原告有即受確認判決之法律上利
      益者，不得提起。所謂即受確認判決之法律上利益，係指
      法律關係之存否不明確，原告主觀上認為其在法律上之地
      位有不安之狀態存在，且此種不安之狀態，能以確認判決
      將之除去者而言。另確認法律關係成立或不成立之訴，如
      有即受確認判決之法律上利益，縱其所求確認者為他人間
      之法律關係，亦非不得提起（最高法院52年度臺上字第
      1240號、32年度上字第3165號判例參照）。本件原告主張
      其債務人中國力霸股份有限公司（下稱力霸公司）對被告
      乙○○有300萬元之債權存在，於其向本院聲請強制執行
      債務人力霸公司對於被告乙○○之債權時，否認其對之有
      債權存在，而向執行法院聲明異議，致力霸公司與被告乙
      ○○間之債權債務關係陷於不確定狀態，原告聲請強制執
      行該債權，其在法律上之地位即存在不安之狀態，且能以
      確認判決予以除去，依前開說明，原告自有受確認判決之
      法律上利益，先予敘明。
    2.原告主張訴外人力霸公司委託被告乙○○以系爭帳戶代力
      霸公司收、付往來客戶之應付、應收款項，力霸公司對被
      告乙○○有債權存在乙節，業據被告乙○○自承：系爭帳
      戶係力霸公司為維持營運之必要，經國泰世華銀行忠孝分
      行同意，將該公司之金錢財產信託移轉予被告，由受託人
      即被告乙○○為管理、運用處分金錢財產，而於96年6月
      21日開設之信託專戶，該專戶並由安候公司執行監控，信
      託期間自96年6月21日至97年6月20日止，目前系爭帳戶餘
      額為6,707,298元等語，並有國泰世華銀行忠孝分行97年
      10月24日（97）國世忠孝字第0323號函檢送之系爭帳戶開
      戶資料及交易明細在卷可稽，堪認力霸公司對被告乙○○
      確有6,707,298元之信託物返還債權存在。被告乙○○雖
      以前揭情詞置辯，然力霸公司於96年6月21日將該公司之
      金錢財產信託予被告乙○○時，該公司對被告乙○○即有
      信託物返還債權存在，僅彼時尚未屆清償期而已，是被告
      乙○○以信託關係終止前，力霸公司對其並無請求返還信
      託財產之債權存在為由，認其於97年5月12日收受本院97
      年度執天字第34643號執行命令時，力霸公司對其無債權
      存在，且該執行命令效力不得及於信託契約終止後力霸公
      司對被告之信託財產返還請求權云云，尚不足採。綜上所
      述，原告起訴請求確認訴外人力霸公司對被告乙○○有3
      百萬元之債權存在，為有理由，應予准許。
  (二)原告對被告新光三越起訴部分：
    按確認法律關係之訴，非原告有即受確認判決之法律上利益
    者，不得提起，民事訴訟法第247條第1項前段定有明文。查
    原告自承其對訴外人力霸公司之債權僅有3,327,154元及利
    息，是其僅就上開債權範圍內有請求確認力霸公司對被告新
    光三越債權存在之確認利益。從而，其起訴請求確認訴外人
    力霸公司對被告新光三越於超過286,630,000元之部分尚有
    327,104 元之債權存在，顯無確認利益，為無理由，本院自
    應予駁回。
六、訴訟費用之負擔：民事訴訟法第79條。
中    華    民    國    97    年    12    月    5    日
                  民事第二庭    法  官  歐陽漢菁
以上正本係照原本作成
如對本判決上訴，須於判決送達後20日內向本院提出上訴狀
中    華    民    國    97    年    12    月    5    日
                                書記官  王黎輝


司法院資訊處製作；財團法人民間司法改革基金會備份。
